【裁判字號】    99,裁,911
【裁判日期】    990422
【裁判案由】    石油管理法
【裁判全文】
最  高  行  政  法  院  裁  定
                                       99年度裁字第911號
上  訴  人  甲○○○○○○
代  表  人  乙○○
被 上訴 人  經濟部
代  表  人  丙○○
上列當事人間石油管理法事件，上訴人對於中華民國98年12月16
日臺北高等行政法院98年度訴字第1896號判決，提起上訴，本院
裁定如下：
    主  文
上訴駁回。
上訴審訴訟費用由上訴人負擔。
    理  由
一、按對於高等行政法院判決之上訴，非以其違背法令為理由，
    不得為之，行政訴訟法第242條定有明文。依同法第243條第
    1項規定，判決不適用法規或適用不當者，為違背法令；而
    判決有同條第2項所列各款情形之一者，為當然違背法令。
    是當事人對於高等行政法院判決上訴，如依行政訴訟法第24
    3條第1項規定，以高等行政法院判決有不適用法規或適用不
    當為理由時，其上訴狀或理由書應有具體之指摘，並揭示該
    法規之條項或其內容；若係成文法以外之法則，應揭示該法
    則之旨趣，倘為司法院解釋或本院之判例，則應揭示該判解
    之字號或其內容。如以行政訴訟法第243條第2項所列各款情
    形為理由時，其上訴狀或理由書，應揭示合於該條項各款之
    事實。上訴狀或理由書如未依此項方法表明者，即難認為已
    對高等行政法院判決之違背法令有具體之指摘，其上訴自難
    認為合法。
二、上訴人未取得石油煉製經營許可執照，而將精製樹脂液(約
    3,000公升)摻入柴油(約10,000公升)，以摻配石油，經法務
    部調查局臺南縣調查站會同臺南縣警察局刑警大隊、學甲分
    局中浯派出所及臺南縣政府人員，於民國97年5月29日在臺
    南縣學甲鎮○○○○段464地號上訴人倉庫處查獲，並自上
    訴人之油罐車（牌照號碼458-TQ）內扣得該摻配油品(約13,
    000公升)。被上訴人審認上訴人已違反石油管理法第6條第1
    項規定，乃依同法第39條第1項第1款規定，以97年11月27日
    經授能字第09720085440號裁處書（下稱原處分）處上訴人
    罰鍰新臺幣（下同）200萬元。上訴人不服，循序提起行政
    爭訟，求為判決訴願決定及原處分均撤銷，經原審法院判決
    駁回。
三、本件上訴人對於高等行政法院判決上訴，主張：原判決認凡
    未經規定申請許可，無論企業或個人，均不得為蒸餾、精煉
    或參配石油之行為，否則即該當石油管理法第39條第1項處
    罰規定，顯然未察石油管理法第2條第1項第4款、第5款之「
    石油製品」、「石油煉製業」及同法第6條第1項之「經營煉
    製業務」規定，擴張法條文義解釋，不僅違反行政罰法第4
    條明文之處罰法定原則，亦讓單純非以製造石油製品為目的
    之煉製行為，動輒得咎，顯非石油管理法規範目的。另本案
    並無證據證明上訴人係將該油品供自己或他公司作為能源使
    用，縱認上訴人有「參配」行為，惟因參配所得製品非以能
    源為主要用途，自不合於石油管理法第39條第1項規定之處
    罰要件，則原判決顯有適用法律不當等語，雖以該判決違背
    法令為由。惟查石油管理法第39條第1項第1款，係處罰未取
    得石油煉製業經營許可執照者，非煉製試車而蒸餾、精煉或
    摻配石油之行為，法文甚明，原判決並無擴張法條文義解釋
    ，上訴理由錯以原判決擴張法條文義解釋為前提，指摘原判
    決適用法律不當，不能認已具體說明其有何不適用法規或適
    用法規不當之情形，難認對該判決之如何違背法令已有具體
    之指摘。依首開規定及說明，應認其上訴為不合法。
四、據上論結，本件上訴為不合法。依行政訴訟法第249條第1項
    前段、第104條、民事訴訟法第95條、第78條，裁定如主文
    。
中    華    民    國    99    年    4     月    22    日
                    最高行政法院第五庭
                        審判長法官  黃  璽  君
                              法官  曹  瑞  卿
                              法官  鄭  忠  仁
                              法官  吳  東  都
                              法官  陳  金  圍
以  上  正  本  證  明  與  原  本  無  異
中    華    民    國    99    年    4     月    23    日
                              書記官  郭  育  玎


司法院資訊處製作；財團法人民間司法改革基金會備份。
